臺灣高等法院高雄分院刑事判決　　　　95年度上訴字第2230號
上　訴　人
即　被　告　丙○○
　　　　　　　　　　（另案於臺灣高雄第二監獄執行中）
指定辯護人　本院公設辯護人甲○○
上列上訴人因強盜案件，不服臺灣高雄地方法院95年度訴字第28
65號中華民國95年10月31日第一審判決（起訴案號：臺灣高雄地
方法院檢察署95年度偵字第19407 號），提起上訴，本院判決如
下：
     主  文
上訴駁回。
     事  實
一、丙○○於民國92年間因施用毒品案件，經臺灣高雄地方法院
    判處有期徒刑9 月確定；又於93年間因竊盜案件，經臺灣高
    雄地方法院處有期徒刑6 月確定，上開2 案經接續執行，並
    經上開法院裁定應執行有期徒刑1 年2 月確定，於95年2 月
    2 日縮刑期滿執行完畢。詎不知悔改，竟意圖為自己不法所
    有，於95年7 月25日21時30分許，在高雄縣岡山鎮○○街59
    2 之1 號停車場，徒手竊取停放在上開停車場內之大貨車上
    之絞鏈6 條，得手後放置於所騎乘之車牌號碼NB9-139 號重
    型機車上，正欲載運離去之際，適被負責看管停車場之乙○
    ○當場發現，乙○○上前逮捕丙○○，並以徒手勒住丙○○
    ，丙○○哀求乙○○放手讓其離去，乙○○不肯，丙○○為
    脫免逮捕，竟當場持其所戴之安全帽1 頂毆打乙○○，對乙
    ○○施以強暴之行為，造成乙○○受有臉部擦傷及頭皮血腫
    之傷害，乙○○負傷後遂鬆手，丙○○即乘機逃離現場，適
    因轄區警員獲報前來，旋即在高雄縣岡山鎮嘉興里興北巷逮
    捕丙○○，而查悉上情，並扣得上開其所有供犯罪所用之安
    全帽1 頂。
二、案經高雄縣政府警察局岡山分局報請臺灣高雄地方法院檢察
    署檢察官偵查起訴。
     理  由
壹、證據能力部分：
    本案被告丙○○及辯護人對於證人即被害人乙○○於警詢時
    所為之陳述及卷內乙○○之診斷證明書，知有刑事訴訟法第
    159 條第1 項不得為證據之情形，於本院言詞辯論終結前，
    均未聲明異議，依法自應視為被告同意上開證人於警詢中所
    為之陳述及上開診斷證明書，得作為證據，本院審酌前開證
    人於警詢中所為陳述及上開書證作成時之狀況，距離本案查
    獲時間甚近，是認上開證人乙○○於警詢中所為之陳述及上
    開診斷證明書為適當，依刑事訴訟法第159 條之5 第2 項之
    規定，認具證據能力。
貳、實體方面：
一、訊據上訴人即被告丙○○（下稱被告）對其於上揭時地竊取
    上開絞鏈6 條，得手後欲離去之際，為乙○○發現，遭乙○
    ○逮捕並以手勒住，嗣乙○○鬆手，被告丙○○即乘機逃離
    現場，適因轄區警員獲報前來，旋即在高雄縣岡山鎮嘉興里
    興北巷為警逮捕之事實坦承不諱，惟矢口否認有準強盜之犯
    行，辯稱：我不是有意傷害乙○○，我沒有對乙○○施加強
    暴之行為云云。
二、然查：
（一）上開事實，業據證人即被害人乙○○於警詢、偵查及原審
      審理時證述綦詳（見偵卷第14頁，61、62頁，原審卷第62
      、63頁），且被告於警詢時亦供稱：有打傷被害人乙○○
      ，因他把我抱住脖子後，我便以安全帽攻擊他的脖子等語
      （見偵卷第9 頁）；復於原審審理時供承：有拿安全帽打
      乙○○等語，並對上開準強盜之犯罪事實全部承認（見原
      審卷第61、63、68頁），並有證人乙○○出具之贓物認領
      保管單、高雄縣岡山醫院驗傷診斷書各1 紙及現場照片4
      張附卷可稽，故被告竊取得手遭乙○○逮捕後，為脫免逮
      捕，確有以安全帽毆打乙○○，對乙○○施以強暴之行為
      無訛。至被告辯稱其係因遭乙○○勒住脖子致無法呼吸，
      才拿安全帽起來，不是有意要傷害乙○○云云，惟被告遭
      乙○○逮捕以手勒住時，尚有出言請求乙○○放他走，經
      乙○○拒絕，始以安全帽毆打乙○○後乘機脫逃等情，業
      據證人即被害人乙○○於警詢、偵查及原審審理時證述綦
      詳（見偵卷第14頁，61、62頁，原審卷第62、63頁），則
      被告既仍能開口說話求情，理當尚未達無法呼吸之程度，
      且被告係經乙○○拒絕放其離開後，始以安全帽毆打乙○
      ○，並乘機逃離，顯見其以安全帽毆打乙○○，係為脫免
      乙○○之逮捕甚明，故被告上開辯解，委無可採。
（二）被告於審理時供稱其於行竊得手後，係持所脫戴之安全帽
      以毆打證人乙○○等語（見原審卷第69頁），此雖與證人
      乙○○證稱被告係拿掛機車把手上面的安全帽由前往後揮
      打等情（見原審卷第62頁）互有出入，惟由證人乙○○證
      稱：被告當時有往下蹲，之後起來就拿安全帽打我等語（
      見偵卷第62頁、原審卷第69頁），核與被告證稱：我跪下
      來哀求乙○○放我走，乙○○不肯，就用手抱住我頸子，
      我就將安全帽脫下打他（見偵卷第47頁）等情狀相符，復
      由證人乙○○證述當時被告騎乘之機車已被證人乙○○推
      倒在地，被告要去將機車扶起來時，又被其勒住脖子等情
      （見原審卷第62頁）觀之，被告既已被證人乙○○勒住脖
      子而無法行動，是否得至機車把手處取安全帽亦非無疑，
      況證人乙○○於警詢及偵查中亦未言及被告所持之安全帽
      當時係掛在機車上，是實難以證人乙○○於原審審理時之
      證述與被告前開供述有關取出安全帽之位置略有出入，遽
      認被告所述係屬虛言。況不論被告所持其安全帽係取自何
      處，對被告確有持安全帽毆打證人乙○○之強暴行為並無
      影響，自無礙本件被告準強盜犯行之成立。
（三）綜上所述，被告前開所辯，係卸責之詞，不足採信，其前
      揭犯行堪以認定。
三、按準強盜罪之成立，以行為人實施竊盜或搶奪行為後，為防
    護贓物、脫免逮捕或湮滅罪證，而當場對於被害人或追躡之
    第三人，當場施以強暴或足令人心生畏佈之脅迫行為，即足
    當之，至該行為人之強暴或脅迫行為究係出於主動、被動，
    或該強暴、脅迫行為是否達致使不能抗拒程度，抑或是否使
    人受傷均在所不論（最高法院74年度台上字第3225號、89年
    度台上字第1322號判決參照）。核被告丙○○所為，係犯刑
    法第329 條之準強盜罪。又按刑法第329 條規定：「竊盜或
    搶奪，因防護贓物，脫免逮捕或湮滅罪證而當場施以強暴、
    脅迫者，以強盜論」；如具備本條特別構成要件者，即應以
    強盜論罪，不能更論以竊盜或搶奪之罪。其因防護贓物，脫
    免逮捕或湮滅罪證而當場施強暴脅迫之行為，不獨立構成犯
    罪。是本條之罪，應屬單純之一罪，非屬結合2 個以上獨立
    可以致罪之行為而成一體之結合犯，最高法院63年5 月21日
    63年度第2 次刑庭庭推總會議決議(一)意旨參照；故本案被告
    於竊盜後，遭被害人發現，為脫免逮捕，當場施以強暴，乃
    準強盜罪之當然結果，僅論以準強盜罪，而不再另論傷害或
    竊盜罪。被告於民國92年間因施用毒品案件，經臺灣高雄地
    方法院判處有期徒刑9 月確定；又於93年間因竊盜案件，經
    臺灣高雄地方法院處有期徒刑6 月確定，上開2 案經接續執
    行，並經上開法院裁定應執行有期徒刑1 年2 月確定，於95
    年2 月2 日縮刑期滿執行完畢，有臺灣高等法院被告前案紀
    錄表1 紙在卷可按，其受有期徒刑之執行完畢後，茲於5年
    以內故意再犯本件有期徒刑以上之罪，不論依修正前之刑法
    第47條，或修正後之刑法第47條第1 項之規定，均構成累犯
    ，對被告而言並無有利或不利之情形，自不生新舊法比較之
    問題，應逕依修正後之刑法第47條第1 項之規定，論以累犯
    ，並加重其刑，併此敘明。
四、原審認被告罪證明確，因而適用刑法第329 條、第47條第1
    項、第38條第1 項第2 款規定，並審酌被告正值壯年，不思
    以正當途徑獲取財物，僅因一己之利，即竊取他人財物，復
    為脫免逮捕，竟對被害人施以強暴行為，造成被害人受有上
    開傷害，顯然守法觀念淡薄，惟念被害人所受傷勢尚非嚴重
    及被告所竊之物品價值非鉅等一切情狀，量處有期徒刑5 年
    6 月；並敘明扣案之安全帽1 頂，係被告所有供犯罪所用之
    物，業據被告供承在卷可按，爰依刑法第38條第1 項第2 款
    宣告沒收。其認事用法，核無不合，量刑亦屬允當。被告上
    訴意旨否認犯準強盜罪，指摘原判決不當，為無理由，應予
    駁回。
據上論斷，應依刑事訴訟法第368條，判決如主文。
本案經檢察官陳新慶到庭執行職務。
中　　華　　民　　國　　96　　年　　2 　　月　　 7　　日
                  刑事第五庭    審判長法  官  曾永宗
                                      法  官  王伯文
                                      法  官  陳  箐
以上正本證明與原本無異。
如不服本判決應於收受本判決後10日內向本院提出上訴書狀，其
未敘述上訴理由者，並得於提起上訴後10日內向本院補提理由書
狀（均須按他造當事人之人數附繕本）「切勿逕送上級法院」。
中　　華　　民　　國　　96　　年　　2 　　月　　7 　　日
　　　　　　　　　　　　　　　　　　　書記官  魏文常
附錄本判決論罪科刑法條：
中華民國刑法第329條
（準強盜罪）
竊盜或搶奪，因防護贓物、脫免逮捕或湮滅罪證，而當場施以強
暴脅迫者，以強盜論。
